臺灣臺南地方法院刑事判決　　　　　　　96年度易緝字第74號
公　訴　人　臺灣臺南地方法院檢察署檢察官
被　　　告　甲○○
　　　　　　　　　　號
　　　　　　　　　　（另案在臺灣臺北監獄執行中）
上列被告因誣告案件，經檢察官提起公訴（94年度偵字第7015號）
，本院判決如下：
    主    文
甲○○未指定犯人，而向該管公務員誣告犯罪，累犯，處有期徒
刑壹年貳月；減為有期徒刑柒月。
    事    實
一、甲○○前因詐欺案件，經臺灣臺北地方法院以八十七年度訴
    緝字第二○四號判決判處有期徒刑一年確定，於民國九十二
    年四月二十日縮刑期滿執行完畢。
二、詎甲○○猶不知悔改，明知渠所簽發之以臺南市第六信用合
    作社大林分社為付款人，世宇建設股份有限公司為發票人，
    帳號14270號，票號ＧＹ0000000、0000000、0000000號，面
    額新臺幣（下同）600萬元1張、350萬元2張，發票日為九十
    三年十一月八日、同年月九日及同年月九日之支票共三張，
    業於九十三年十一月四日間，因向丙○○買受房地而作為支
    付價金之用，竟因屆時不依約給付價金，而於九十三年十一
    月四日，向台灣票據交換所台南市分所將上開票據，以遺失
    為由而申報掛失止付，並經票據交換所函轉台南市警察局第
    四分局偵辦不特定人侵占上開支票之犯行。嗣於九十三年十
    一月九日，受讓系爭支票之持票人丙○○，在臺南成功郵局
    提示付款遭退票，始為票據交換所發現，而報警查獲上開甲○○所為上開未指定犯人，而向該管公務員誣告犯罪之犯行
    。
三、案經丙○○訴由臺灣臺南地方法院檢察署檢察官偵查起訴。
    理    由
一、本件就檢察官所提之證據方法，就證據能力方面被告並未加
    以爭執，自應認檢察官所提之證據方法均有證據能力，合先
    敘明。
二、訊據被告甲○○固坦承有於上開時、地向台灣票據交換所台
    南市分所申報遺失支票四十九張，而告訴人丙○○所提示遭
    退票之三張支票（以臺南市第六信用合作社大林分社為付款
    人，世宇建設股份有限公司為發票人，帳號14270號，票號
    ＧＹ0000000、0000000、0000000號，面額600萬元二張、
    350萬元二張，發票日為九十三年十一月八日、同年月九日
    及同年月九日）確是伊所遺失之四十九張支票中之三張等情
    ，惟矢口否認涉有誣告犯行，辯稱：係因伊公司之會計邱秀
    芳告知所掌管之支票遺失，方才申報遺失云云，然查：
  (一)被告甲○○確曾透過告訴人丙○○之同居人乙○○之關係，
    向告訴人丙○○購買位於臺南市安平區○○○街六十巷十一
    號房地，雙方約定價金為一千三百萬元，且告訴人所委任之
    乙○○，並於九十三年十月十一日，在被告位於臺南市○○
    路之公司處簽訂買賣契約，被告於同日並開立面額各為五百
    萬元支票二紙（付款銀行：南企關廟分行，發票人：世宇建
    設股份有限公司，發票日：93年10月18日，票號：ＣＨ0000
    000、0000000）及面額三百萬元1張（付款銀行及發票人均
    與上同，票號：ＣＨ000 0000）與案外人乙○○轉交告訴人
    ，而告訴人丙○○業已於於九十三年十月二十八日將上開房
    地過戶予被告，被告所開立予告訴人丙○○用以支付買賣房
    地價金之支票則迄今尚未兌現等情，業據告訴人指訴綦詳，
    且為被告所自承，並有委任及授權書、不動產買賣契約書、
    土地登記申請書及建築改良物買賣登記所有權移轉契約書各
    一份附卷可稽。
  (二)證人即告訴人丙○○於本院審理中具結證稱：伊於九十三年
    十一月九日至臺南成功郵局提示上開三紙支票，而該支票係
    於九十三年十一月四日上午十一時四十分許，與案外人乙○○共同到被告甲○○公司找被告，被告帶我們到亞伯飯店，
    在飯店停車場被告將那三張支票交給乙○○，當時伊也在現
    場，而再由乙○○持來和伊換取先前從甲○○處取得之一千
    三百萬元之支票，後來被告對這三張支票申報遺失，是因為
    要逃避積欠伊之買屋價款，當時因被告不敢在公司換票，所
    以才另外開車約出來，伊知道當日被告開TOYOTA的車，車號
    是II-3360，穿水藍色休閒上衣、藍色牛仔褲，而且不敢在
    乙○○車上換票，因為怕乙○○車上有錄音，所以要我們去
    被告之車上換票，而我們是在亞伯飯店停車場之被告甲○○
    車內換的，最後乙○○將新換來的支票交給伊後，伊再將舊
    的一千三百萬元支票給乙○○，讓乙○○拿回被告甲○○公
    司門口給甲○○等語 (見本院九十六年十月十七日審判筆錄
    )。觀諸證人丙○○對被告甲○○如何交付本件系爭之三張
    支票予案外人乙○○，而乙○○再轉交予丙○○等情，證述
    甚詳，且被告甲○○之前確以一千三百萬元之價款，向證人
    丙○○購買房地等情，而該購屋價款與本件三張支票合計之
    金額相符合，而該購屋價款亦尚未給付等情，亦為被告所不
    爭，相互參核，足認證人丙○○所證述之換票情節足堪採信
    。
  (三)另參以被告於九十三年十一月四日所申報遺失之支票係一整
    本 (共四十九張)，此業據被告供認在卷，而當時所遺失之
    支票既為一整本共四十九張 (票號ＧＹ0000000至0000000號
    )，顯示票號ＧＹ0000000號支票 (即整本支票中之第一張)
    已開立使用，惟被告卻在同年十二月六日，又再向臺南市第
    六信用合作社申報作廢上開票號ＧＹ0000000號支票，此有
    該社九十四年九月十二日南六信字第一四四一號函乙紙在卷
    可證 (見94年度偵字第7015號卷第158、159頁)，顯示被告
    上開遺失支票之說，顯有可疑之處。又被告供稱其在申報遺
    失支票時亦同時遺失其個人之便章，而所遺失之便章係在公
    司內會計小姐用以領取文件書信之用，與其用以開立支票之
    印鑑章不同云云。按在票據上簽名者，依票上所載文義負責
    ，又票據上之簽名得以蓋章代之，票據法第五條、第六條分
    別定有明文；另票據為無因證券，執票人行使票據上權利，
    就票據之取得，有無正當原因，或有無對價關係，自不負證
    明之責。又發票人欄之印章如為真正，即應推定該票據亦屬
    真正。申言之，得據以判斷該票據係為發票人作成。倘主張
    其印章係被盜用時，則盜用之事實，按諸民事舉證責任分配
    之原則，轉應由為此主張者負舉證責任。經查，被告雖供承
    上開三張支票上所蓋用之印章僅係公司內部收發信件之印章
    ，惟被告在九十三年十月二十日向臺南地政事務所所申請將
    其向證人即告訴人丙○○所購買之房地為所有權移轉登記時
    ，於土地登記申請書及建築改良物買賣登記所有權移轉契約
    書上所蓋用之章，二者應係同一顆印章無訛，此有上開房地
    之土地登記申請書乙份在卷可按 (見93年度發查字第2988號
    卷第24至29頁)，而本件告訴人丙○○所持上開三張支票上
    發票人甲○○之印文，兩相比對，與之相同，足以認定上開
    被告所供「已遺失之印章」，確為被告所有，且為被告所持
    續使用中，該印章亦曾為被告使用在房地之重要交易上，及
    簽發重要之財務票據，絕非單純用以公司內部領取信件之用
    ，且參以本件被告與告訴人間之買賣房地價金共一千三百萬
    元，此與告訴人所持有之支票總面額又相符合，而上開房地
    價金一千三百萬元又迄未付，又支票為無因證券，無論簽名
    、蓋章甚至畫押無不可，並非一定要蓋用發票人之印鑑章，
    是告訴人所持有之上開三張支票上所蓋用之印章既與被告留
    存公司，甚且係用以辦理本件與告訴人買賣房地所用過戶登
    記之印章相同，而本件被告迄未舉證系爭印章被告被盜蓋之
    事實，更足以佐證告訴人所持有之系爭三張支票，確為被告
    交付告訴人用以支付買賣房地之價款，被告並未遺失上開三
    張支票，其所為掛失止付申報遺失之行為，確係為未指定犯
    行而誣告他人犯行無訛。
  (四)此外，復有票據交換所退票理由單、系爭支票影本、票據掛
    失止付通知書、遺失票據申報書等附卷可稽，故被告所辯，
    顯係卸責之詞，不足採信，其誣告犯行，堪以認定。
三、核被告甲○○所為，係犯刑法第一百七十一條第一項之未指
    定犯人誣告罪。被告有如事實欄一所示之犯罪科刑及執行紀
    錄，於九十二年四月二十日執行完畢，此有臺灣高等法院被
    告前案紀錄表一份在卷可按，其前受有期徒刑之執行完畢後
    ，五年內故意再犯本件有期徒刑以上之罪，不論依修正前刑
    法第四十七條規定，或修正後刑法第四十七條第一項規定，
    均構成累犯，此對被告而言並無有利或不利情形，自不生新
    舊法比較問題，應逕依修正生效前之刑法第四十七條規定論
    以累犯。爰審酌被告之犯罪動機、目的、手段、故意為申報
    遺失之支票金額甚鉅，犯罪仍卸責否認之態度，而本件誣告
    罪之法定刑雖為有期徒刑一年以下，且公訴人具體求刑有期
    徒刑十月，惟本院參酌上開情狀且被告尚有上開累犯之加重
    事由等情，爰從重量處如主文所示之刑，以資懲儆。又本件
    被告犯罪行為之時間，係在九十六年四月二十四日以前，且
    其宣告刑在有期徒刑一年六月以下，合於同條例第二條第一
    項之規定，爰減刑如主文所示。
四、退併辦部分：
    本件係於九十四年十月十日經臺灣臺南地方法院檢察署檢察
    官偵查終結後，認被告甲○○涉犯誣告罪嫌而提起公訴，而
    就被告所涉詐欺罪嫌部分認屬犯罪嫌疑不足，且與誣告部分
    有牽連關係，爰不另為不起訴處分之諭知，有94年度偵字第
    7015號起訴書一份在卷可稽；嗣就被告所涉詐欺犯嫌再經同
    署檢察官另行偵辦後，而於九十六年十月七日以96年度偵緝
    字第1591號移送本院併辦前來。惟查，上開移送併辦意旨所
    述之被告犯行與證據部分，均與本件起訴書所認不另為不起
    訴處分部分完全相同，而經本院當庭詢問公訴人此部分之意
    見，亦認「檢察官該併辦內容，與原起訴書內不另為不起訴
    處分之犯罪事實相同，亦即併辦意旨所指之犯罪事實，業經
    本署檢察官為不另為不起訴處分之諭知，請法院依法處理」
    。本院觀諸上開移送併辦意旨所指之事實及證據確與檢察官
    所為不另為不起訴處分之諭知完全相同，足認就併辦部分檢
    察官亦未提出其他被告確涉有詐欺犯嫌之新事證，爰就此併
    辦部分退回檢察官另行處理。
據上論斷，應依刑事訴訟法第二百九十九條第一項前段，第二條
第一項前段、第一百七十一條第一項、(修正施行前)第四十七條
，罰金罰鍰提高標準條例第一條前段，中華民國九十六年罪犯減
刑條例第二條第一項第三款、第七條第一項、第二項，判決如主
文。
中　　華　　民　　國　　96　　年　　10　　月　　23　　日
　　　　　　　　　刑事第二庭  法 　 官　徐文瑞
以上正本證明與原本無異。
如不服本判決，得於判決書送達之翌日起十日內，以書狀敘述理
由，向本院提出上訴（應按對造人數檢附繕本）。
                             　 書記官　李佩珊
中　　華　　民　　國　　96　　年　　10　　月　　23　　日
附錄本案論罪科刑法條全文：
中華民國刑法第171條
未指定犯人，而向該管公務員誣告犯罪者，處1年以下有期徒刑
、拘役或3百元以下罰金。
未指定犯人，而偽造、變造犯罪證據，或使用偽造、變造之犯罪
證據，致開始刑事訴訟程序者，亦同。
